【裁判字號】    99,上易,958
【裁判日期】    991027
【裁判案由】    妨害公務
【裁判全文】
臺灣高等法院臺中分院刑事判決         99年度上易字第958號
上  訴  人
即  被  告  丁○○
上列上訴人因妨害公務案件，不服臺灣臺中地方法院99年度易字
第731號中華民國99年5月3日第一審判決（起訴案號：臺灣臺中
地方法院檢察署99年度偵字第1229號），提起上訴，本院判決如
下：
    主    文
上訴駁回。
丁○○緩刑貳年，並向檢察官指定之公益團體、地方自治團體或
社區提供壹佰貳拾小時之義務勞務，緩刑期間付保護管束。
    犯罪事實
一、丁○○於民國98年12月24日中午12時40分許，在臺中市○區
    ○○路與育才北路交岔路口收費停車格，因收費問題與臺中
    市政府公有停車場管理員甲○○發生爭執，丁○○乃報警請
    求處理，臺中市警察局勤務指揮中心遂通報臺中市警察局第
    二分局育才派出所，指派身著警察制服、駕乘警用巡邏車之
    警員乙○○、丙○○到場處理。嗣丁○○在乙○○、丙○○
    到場後，因不滿警員未能依其要求處理，而對警察嗆聲指責
    警察不處理，並稱警察會沒飯吃等語。斯時乙○○因見丁○○無法很理性溝通，且甲○○有表明遭丁○○衝撞並推倒機
    車（傷害、毀損部分均未據告訴），認有現場蒐證之必要，
    乃持手機欲拍攝。詎丁○○明知乙○○、丙○○ 2人為依據
    法令執行警察職務之公務員，見狀仍心生不滿，質問乙○○
    在做什麼，並基於對於依法執行職務之公務員施以強暴之犯
    意，往乙○○身上推擠，經乙○○喝令退開後，丁○○即轉
    身離開，然見乙○○猶持手機拍攝，即突然出手奪走乙○○
    手上手機，並反手毆打乙○○臉部，致乙○○嘴角出血；丙○○見乙○○遭攻擊，即與乙○○共同將丁○○壓制在地，
    然丁○○仍頑強反抗，對依法執行職務之乙○○、丙○○警
    員拳打腳踢抗拒逮捕，致乙○○受有下唇及右膝擦挫傷等傷
    害；丙○○則受有右膝擦傷之傷害（傷害部分均未據告訴）
    。
二、案經臺中市警察局第二分局報請臺灣臺中地方法院檢察署檢
    察官偵查起訴。
    理    由
壹、程序方面：
一、按被告以外之人於審判外之言詞或書面陳述，除法律有規定
    者外，不得作為證據；又被告以外之人於偵查中向檢察官所
    為之陳述，除顯有不可信之情況者外，得為證據，刑事訴訟
    法第159條第1項、第159條之1第2項分別定有明文。是該未
    經被告詰問之被告以外之人於偵查中向檢察官所為之陳述，
    除顯有不可信之情況者外，係屬有證據能力，但為未經完足
    調查之證據。當事人對於詰問權既有處分之權能，則此項詰
    問權之欠缺，非不得於審判中由被告行使以補正，而完足為
    經合法調查之證據，最高法院96年度臺上字第1870號判決意
    旨可資參照。經查，證人乙○○、丙○○於偵查中之證述雖
    係被告以外之人於審判外之陳述，然渠等於偵查中以證人身
    分具結所為之證言，合於法定要件，且核渠等陳述時之外在
    環境及情況，並無顯不可信之情況，又證人乙○○、丙○○
    嗣亦經原審傳喚到庭行交互詰問，以供被告行使在場權、對
    質權、詰問權及詢問權，用以確保被告之反對詰問權，是證
    人乙○○、丙○○於偵查中之結證供述，已補正為完足之證
    據，均應具有證據能力。
二、按被告以外之人於檢察事務官、司法警察官或司法警察調查
    中所為之陳述，與審判中不符時，其先前之陳述具有較可信
    之特別情況，且為證明犯罪事實存否所必要者，得為證據，
    刑事訴訟法第159條之2定有明文。而此所謂「與審判中不符
    」，係指該陳述之主要待證事實部分，自身前後之供述有所
    不符，導致應為相異之認定，此並包括先前之陳述詳盡，於
    後簡略，甚至改稱忘記、不知道或有正當理由而拒絕陳述（
    如經許可之拒絕證言）等實質內容已有不符者在內（最高法
    院96年度台上字第4365號裁判意旨參照）。證人甲○○於警
    詢已就其目睹之本案經過供述甚明，嗣因保障被告之對質權
    、詰問權及在場權，而於本院傳喚到庭結證受交互詰問，其
    所證與警詢所供大致相符，惟因審理中之詰問、對質，涉及
    當事人之攻防，非必然對證人於警詢所供各節為全面性之詰
    問、對質，以致警詢所供各節未必全然於審理中再次證述呈
    現，例如其於警詢中曾證稱：當時員警要瞭解事發經過，但
    丁○○仍在現場不停咆哮，並向前來處理的員警嗆聲等語，
    此為審判中之詰問之作證所無，而被告向員警嗆聲之事實，
    復與後述本院勘驗錄影光碟內容相符，則證人甲○○警詢之
    供述具有特別可信性，且為證明被告犯罪行為之因果歷程所
    必要，是依前揭證據能力部分所述，其警詢時之陳述，仍得
    證據。
三、按刑事訴訟法第159條之4規定，除前3條之情形外，下列文
    書亦得為證據：「一、除顯有不可信之情況外，公務員職務
    上製作之紀錄文書、證明文書。二、除顯有不可信之情況外
    ，從事業務之人於業務上或通常業務過程所須製作之紀錄文
    書、證明文書。三、除前二款之情形外，其他於可信之特別
    情況下所製作之文書。」，此係因公務員職務上製作之紀錄
    文書或證明文書，係公務員依職權所為，與其責任、信譽攸
    關，若有錯誤、虛偽，公務員可能因此擔負刑事及行政責任
    ，且該等文書經常處於可能受公開檢查之狀態，其正確性及
    真實之保障極高；另從事業務之人在業務上或通常業務過程
    製作之上開文書，因係於通常業務上不間斷而規律之記載，
    一般均有會計等人員校對，記錄時亦無預見日後將作為證據
    之偽造動機，其虛偽之可能性較小，且如讓製作者以口頭方
    式在法庭上再重述過去之事實或數據，實際上有其困難，二
    者具有一定程度之不可代替性，是除非有顯不可信之情況外
    ，上開公務文書或業務文書應均具有證據能力；又與上開公
    務文書或業務文書同具有可信性之官方公報、統計表、體育
    紀錄、學術論文及家譜等文書，除非均有顯不可信之情況外
    ，基於同一理由，亦應具有證據能力。是本件中國醫藥學院
    附設醫院診斷證明書、臺中市政府公有停車場繳費通知單等
    文書證據，均無顯不可信情事，均應具有證據能力。
四、按刑事訴訟法第159條第1項：「被告以外之人於審判外之言
    詞或書面陳述，除法律有規定者外，不得作為證據。」該所
    謂「被告以外之人於審判外之言詞或書面陳述」，並不包含
    「非供述證據」在內。按攝影機或照相機拍攝之影音或照片
    ，係依機器之功能，攝錄實物形貌而形成之圖像，除其係以
    人之言詞或書面陳述為攝取內容，並以該內容為證據外，影
    音或照片所呈現之圖像、聲音，並非屬人類意思表達之言詞
    或書面陳述，當不在上引規定「被告以外之人於審判外之言
    詞或書面陳述」之範圍內，其有無證據能力，自應與一般物
    證相同，端視其取得證據之合法性及已否依法踐行證據之調
    查程序，以資認定（最高法院97年度台上字第3854號裁可資
    參照判）。本件由證人甲○○所提供關於本案事發過程之錄
    影光碟證據，業經原審及本院當庭勘驗，製有勘驗筆錄，而
    勘驗結果，其影像發展之時間連續，並事發過程影像及聲音
    同步呈現，顯見其錄影光碟所呈現之事發經過為實情，且非
    非法取得，復經法院依法調查該證據，自有證據能力。另警
    員丙○○受傷照片2幀、警員乙○○受傷照片1幀，均係以照
    相機拍攝丙○○、乙○○二人受傷外觀之照片，核均不含有
    人類意思表達之供述要素，其內容與現實情狀之一致性，係
    透過機械原理加以還原，並無人對現實情形之記憶、知覺經
    常可能發生之誤差（如知覺之主觀性及記憶隨時間推移而發
    生變化、遺忘等），故上開證據均屬非供述證據，並無傳聞
    法則之適用。
貳、實體部分：
一、訊據上訴人即被告丁○○（下稱被告）固承認其有於前揭時
    、地，與臺中市政府公有停車管理員甲○○因停車收費問題
    發生爭執，伊乃報警請求處理，嗣警員乙○○、丙○○據報
    到場處理，警員乙○○有拿出手機拍攝蒐證，伊不希望被拍
    攝，遂出手拿走警員乙○○之手機，後遭兩名警員壓制在地
    等事實，然矢口否認有何妨害公務執行之犯行，辯稱：當時
    警察來了都不處理，伊沒做什麼行為，伊不清楚警察為何受
    傷，警察不曉得為什麼就衝過來打伊，把伊撲在地上，伊沒
    有搶警員的手機，是因為伊叫警員不要拍，警員不聽，伊才
    把警員手機拿過來，伊沒有妨害公務云云。其上訴之理由復
    補充稱：1.伊絕無打警察，本件未有任何實體之具體證據可
    證明其襲警，而依警方提供之錄影畫面，可看到二員警朝伊
    撲來，將伊打的全身傷，有醫院驗傷單為證，且員警確未依
    110之指示處理人民的事，到此為止，伊未收到一張來自警
    方之處理筆錄單，試問警方是瀆職根本沒有做事，也非有心
    處理此事，那有在執行公務，何來妨害公務。2.丙○○、乙○○互為同事，串證之機率極高，不可因其偽證及當事員警
    不實之捏造言語，而冤枉人，那司法何在，公理何在。3.原
    審判決書中之所有故事，皆為其2人杜撰捏造。4.請查明錄
    影畫面（蒐證）之來源來自誰（是否有第三位警方也錄了影
    ）。5.警方是被隔離訊問，那有何用，雙方私底下先串供那
    也枉然，串證太有可能。且判決書提到此二警與周文棋證詞
    一致，就草率判決，真太不明理，司法何在，人民權益何在
    。其三人證詞皆不可信。6.請傳喚周文棋到案，或許可抓出
    此案警方的破綻（誣告）。7.原審判決中提及現場錄影與三
    人證詞大致相符，是不實的，法官未能指出關鍵之畫面（堪
    予定我罪之畫面）。8.煩請庭上重新審視錄影帶畫面以釐清
    案情。9.員警當場恐嚇我，且我也於同一時間提告了。10.原
    審法官未理會我告知「法官我已看到警方打人的關鍵畫面」
    ，就草率宣判，實為不公。11.審判時法官未告知，未於言詞
    辯論終結前聲明異議者，視為同意審判程序作為證據。12.傳
    聞證據不可作為證據，請再上訴再審，以正司法。13.乙○○
    於庭上說被踢到肚子，那為何為口流血，實為說謊，那三人
    串供之機率就可能更大了云云。惟查：
  (一)上揭犯罪事實，業據證人乙○○、丙○○於偵查中具結證述
    綦詳（見偵查卷第15至16頁）；而證人乙○○、丙○○均復
    於原審審理時到庭接受交互詰問而結證。證人乙○○證稱：
    「（98年12月24日中午12時許，公有停車場管理員甲○○與
    被告發生爭執，現場是否你去處理？）是」、「（爭執的內
    容為何？）當時被告在公有停車場停車，甲○○對他開出停
    車收費單，但是被告表示說他已經不要停車，要求甲○○撤
    銷該停車單，但是甲○○說已經開出去了，除非有殘障停車
    證，他才可以依內部規定撤銷掉，但是被告沒有辦法提出殘
    障停車證，甲○○就表示他先去別的地方開立收費單，他再
    回來，如果被告可以把殘障停車證貼在車子擋風玻璃上，他
    就會幫被告撤銷收費單，但是被告當時又不讓甲○○離開現
    場，所以雙方就發生爭吵」、「（當時有無其他警員跟你一
    起去處理？）當時是我跟丙○○警員一起過去」、「（你們
    處理的方式為何？）當時被告也是要求我們警方把收費單撤
    銷掉，我告訴他這不是我們警方的權責，叫他依市政府交通
    處相關規定才有辦法撤銷，我們沒有辦法撤銷，被告當時就
    說如果我們警方不撤銷的話，他就要檢舉我們，我當時認為
    被告的態度不是很理性，所以我認為有錄音、錄影的必要，
    所以我拿出手機正準備切換到錄影畫面的時候，被告看到我
    拿手機出來，就往我身上推擠，被告當時以他的左肩頂我的
    身體，我就要求被告不要靠近我，他當時有退後一下，但是
    他轉頭看到我拿手機，他就用左手將我的手機抽走，並以左
    手反手往我的臉上打下去，當時我的左下唇有流血，我有去
    驗傷」、「（被告當時打你，跟你一起前往的丙○○警員，
    有採取什麼措施？）他看到我被打，我上前要壓制被告時，
    丙○○就跟我一起共同壓制被告」、「（有無順利壓制被告
    ？）被告不斷反抗，對我們拳打腳踢」、「他有踢到丙○○
    的肚子，被告當時雖被我們壓制在地上，但是他的正面朝上
    ，所以還是一直踢我們兩個，因為他是亂踢，所以我不知道
    丙○○被踢到什麼地方，我自己是被他踢到肚子」、「（你
    拿出手機要錄影，被告就把你手機抽走，在壓制被告在地上
    前，手機是否有拿回來？）把被告壓制在地上，手機就掉在
    地上，所以我就把手機撿回來」、「（你們到現場的時候，
    有無穿著制服？）我與丙○○都有穿著警察制服」、「（你
    們有向被告表明是處理糾紛的員警？）有」等語（見原審卷
    第17頁反面至第18頁），核與證人丙○○於原審之結證：「
    （你到現場的時候，是壹個人去，還是有人陪同一起去？）
    我與證人乙○○一起去」、「（你前往現場有無穿著制服？
    ）有。我們有開巡邏車及穿警察制服去」、「（是什麼樣的
    糾紛？）被告去停車，收費員問被告要不要停車，被告說要
    ，收費員就開單，開單以後，被告就說他有殘障停車證，可
    以不用收費，收費員要求被告出示殘障停車證，但是被告拿
    不出來，但是他又不付錢，所以才產生糾紛，後來勤務中心
    通知我們到場處理」、「（檢察官問你們到場處理的時候，
    在場的被告如何請你們處理？）我們會聽雙方的意見，我聽
    完之後，我認為被告比較沒有道理，因為收費員有問被告要
    不要停車，被告說要，但是被告開停車單之後，被告又不要
    繳，被告在場又大聲咆哮，我請他不要這麼大聲咆哮，有事
    情可以慢慢講。被告對我們說他不要繳交二十元的停車費，
    要求我們撤銷收費單，我們有跟他說我們沒有這個權限，被
    告就在那裡很大聲的大叫」、「（接下來你們如何回應？）
    乙○○就拿手機出來蒐證，蒐證以後被告看乙○○拿手機出
    來蒐證，就搶他的手機，並反手打他一拳。我忘記被告是用
    哪壹支手打乙○○，但是與搶手機的是同一手」、「（你有
    無看到乙○○受傷？）有。我有看到乙○○的左嘴角流血。
    」、「（接下來你如何處理？）乙○○就上前制止被告，我
    就上前共同去壓制被告，壓制在地上之後，我們就把被告帶
    回派出所，當時被告有反抗」、「（被告是如何反抗？）對
    我與乙○○拳打腳踢，我們儘量把他壓制在地上」、「（被
    告對你們拳打腳踢的時候，你有無被被告打到或踢到？）我
    在壓制的時候，我的右腳膝蓋有受傷，剛開始被告一直拳打
    腳踢，我們就上前壓制他，被告力量很大，一直反抗，所以
    導致我的膝蓋受傷，當時我注意力在壓制被告上面，所以沒
    有注意到有被被告踢到，我回到派出所發現我的膝蓋會痛，
    才發現我的膝蓋受傷」等語（見原審卷第20頁），相互一致
    。而證人乙○○、丙○○於原審審理時係採隔離訊問方式，
    自無串證之虞；且證人乙○○、丙○○與被告案發前並不相
    識，彼此亦無恩怨過節，衡情其二人當無甘冒偽證之處罰而
    故為不實證詞之可能；況其二人所供與下述勘驗案發經過之
    錄影光碟內容大致相合。是其二人所證，要堪信實。
  (二)證人甲○○於警詢中證稱：「（你是否有目擊丁○○向前往
    處理糾紛之員警攻擊，請詳述過程？）當時是丁○○撥打11
    0 報案表示臺中市○區○○路三段與育才北路口有糾紛，之
    後有2 名員警到達現場，當時員警要瞭解事發經過，但丁○○仍在現場不停咆哮，並向前來處理的員警嗆聲，當其中一
    名員警要拿出手機錄影蒐證時，丁○○卻朝向該名員警推擠
    並用手搶下該名員警之手機，隨後就撞衝該名員警並與其發
    生扭打。過程中員警嘴角遭丁○○攻擊出血。我當時有用手
    機拍下事發過程，我願意將影片提供給警方。」等語（見警
    卷第5頁），嗣證人甲○○於本院到庭接受交互詰問而結證
    稱：「（被告問：當時你在現場，警察的態度是否有在咆哮
    ？）警察是先來問我當時情況如何，當時被告把我的機車推
    倒在地上，那時警察態度很好，沒有咆哮。」、「（你有無
    看到警察沒有原因撲向我、打我？）我看到的不是這樣。」
    、「（當時我在停車時，我只停了十幾秒，是否可以撤銷停
    車單？）是可以撤銷，當時我是要你拿出殘障手冊才可以銷
    單。」、「（當時我沒有推倒你的機車，是你要坐視不管，
    我為了扣住你，你有做到你份內的職責嗎？）我有盡我的責
    任，是依照規定，停車繳費單上都有我的名字、蓋章，找我
    都可以找得到，當時我趕著去工作、去開其他車子的繳費單
    。」、「（你有無看到警察撲向我、把我撲倒？）當時是警
    察在拍照，你去搶警察的手機，抓到警察的手，你們就跌倒
    在地上了。」、「（你認為我有無打警察？）你去搶警察的
    手機，你們才跌倒在地上，跌倒後你們在掙扎，沒有另外再
    出手。」「（你有看到警察如何受傷？）你們兩個跌倒後，
    才看到警察嘴角有流血，可能是跌倒後你們互相碰撞到或是
    撞到地上造成的。」、「（法官問：警察蒐證時，被告搶警
    察的手機，他們發生爭執扭打，細部過程你有看得很清楚嗎
    ？）搶手機的時候我有看到，但被告搶到手機後，他們一下
    子倒在地上，我就沒有看到了，我當時有拿我的手機在錄影
    。我有看到被告抓到警察的手，其餘沒有看得很清楚。」等
    語（本院卷第44至45頁）。其先後供證大體相符，並證實於
    看到被告去搶警察手機，被告與警察跌倒後，看到警察嘴角
    流血等情，與上開證人乙○○、丙○○所證一致。又證人甲○○於警詢所證稱之內容，與原審交互詰問受限於被告片段
    式詰問之答話內容，兩相比較，警詢中之陳述更為完整，則
    其警詢所供具有特別可信性，且為證明被告犯罪行為之因果
    歷程所必要，已如前述，其警詢時之陳述，仍得為本案證據
    。
  (三)扣案現場錄影光碟之內容係證人甲○○於本案事發過程中以
    其手機錄攝，此為證人甲○○所證述明確。而經原審勘驗證
    人甲○○所提供之現場錄影光碟結果，其畫面都是連續拍攝
    的，製有勘驗筆錄（原審卷第22頁背面）可考。嗣於本院依
    被告之聲請再更為詳細之勘驗結果（本院第34頁背面至36頁
    ）：
    1.在影像部分：
      影像時間        影像內容
      00：00～00：27  畫面不清楚及有二人爭吵聲。
      00：28～00：34  出現機車後照鏡。
      00：35～00：38  馬路及對面騎樓旁之畫面。
      00：39～00：43  出面一名身穿灰色POLO衫男子（按即被
                      告）。
      00：44～00：45  機車倒在馬路上之畫面。
      00：46～00：47  無畫面。
      00：48～01：47  畫面由馬路之畫面轉向倒在地上之機車
                      ，然後持續晃動。
      01：48～02：00  出現一張紙然後畫面模糊。
      02：01～02：28  畫面黑暗然後畫面模糊。
      02：29～02：41  出現馬路地上畫面轉向一張紙後到處晃
                      動。
      02：42～02：50  從畫面移動先出現車子、一名身穿灰色
                      POLO衫男子、和二位員警說話之畫面。
      02：51～03：16  畫面由地上轉到機車再移向一張紙上。
      03：17～03：21  紙的上方有一個身穿黃衣服的小孩從身
                      穿灰色POLO衫男子身上滑下。
      03：22～03：29  小孩彎腰後，有位戴紅帽子男子向另一
                      位身穿灰色POLO衫男子勸和，拍拍該名
                      男子肩膀，後離開汽車的前方。
      03：30～03：32  畫面轉向一張紙上。
      03：33～03：34  那張紙的左方該名身穿灰色POLO衫男子
                      由畫面左邊而向中間右經過。（本院按
                      ，被告近身搶警員手機）
      03：34～03：35  那張紙的左方該身穿灰色POLO衫男子迅
                      速往後退，一名體型較瘦員警往男子方
                      面快速移動，另一名體型較壯的員警從
                      後方追上。（本院按，警員追捕被告）
      03：36～03：39  身穿灰色POLO衫男子和一名體型較瘦員
                      警互相勾住脖子在車子旁拉扯，另一名
                      體型較壯的員警在旁幫忙拉開，三人隨
                      即摔倒在地。
      03：40～03：47  身穿灰色POLO衫男子被兩名員警壓制在
                      地，該名男子雙腳亂動持續掙扎但仍遭
                      兩名員警壓制，路旁很多路人圍觀。
      03：48～03：51  戴紅帽子男子出現在車旁觀看，該身穿
                      灰色POLO衫男子仍在掙扎，兩名員警繼
                      續壓制，戴紅帽男子隨即離開畫面。
      03：52～03：59  該名身穿灰色POLO衫男子一直掙扎，兩
                      名員警壓制時移轉成面對畫面方向。
      04：00～04：02  體型較瘦員警先起立後，身穿灰色POLO
                      衫男子仍持續掙扎，體型較瘦員警則背
                      對畫面壓制該名男子，而體型較壯的員
                      警仍在原地壓制。
      04：03～04：13  體型較瘦員警轉而以面對畫面方向來壓
                      制該身穿灰色POLO衫男子，而體型較壯
                      的員警仍在原地壓制，但該名男子仍持
                      續扭動掙扎。
      04：14～04：15  戴紅帽子男子出現在畫面左方觀看後消
                      失，兩名警員仍壓制身穿灰色POLO衫男
                      子。
      04：16～04：32  畫面由遠拉近向三人方向移動，兩名警
                      員仍壓制身穿灰色POLO衫男子。
      04：33～04：34  戴紅帽子男子出現在畫面右方向男子說
                      話後消失，兩名警員仍壓制身穿灰色PO
                      LO衫男子，上方的員警利用對講機說話
                      。
      04：35～04：50  兩名警員仍壓制身穿灰色POLO衫男子，
                      體型較瘦的員警利用對講機說話，畫面
                      右上方先有手出現然後有紅帽子出現。
      04：50～05：04  畫面再度拉近至體型較瘦員警的臉後左
                      右晃動，向右方掃過出現戴紅帽子男子
                      及穿紅衣服女子，畫面再拉遠面對兩名
                      員警壓制身穿灰色POLO衫男子之畫面。
      05：05～05：08  戴紅帽子男子從畫面中上方走向該身穿
                      灰色POLO衫男子方向蹲下說話後站起來
                      往體型較壯的員警旁邊站。
      05：09～05：18  畫面再度拉近至兩名員警壓制身穿灰色
                      POLO衫男子之畫面，中途往右晃動一下
                      ，體型較瘦的員警利用對講機說話。
      05：19～05：21  畫面右方出現一張紙後，畫面晃動該戴
                      紅帽子男子由右而左經過。
      05：22～05：35  畫面再度拉近至兩名員警壓制身穿灰色
                      POLO衫男子之畫面，戴紅帽子男子的手
                      在畫面上方出現。
      05：36～05：44  戴紅帽子男子在畫面左上方往該身穿灰
                      色POLO衫男子方向蹲下說話後站起來，
                      兩名警員仍壓制身穿灰色POLO衫男子。
      05：45～06：18  該身穿灰色POLO衫男子的右手在比劃，
                      戴紅帽子男子在畫面左方蹲下撥打行動
                      電話，畫面再度拉近至兩名員警壓制身
                      穿灰色POLO衫男子之畫面，兩名員警的
                      頭動來動去。
      06：19～06：24  戴紅帽子男子在畫面上方講電話，兩名
                      員警仍壓制身穿灰色POLO衫男子，畫面
                      下方有白色安全帽出現。
      06：25～06：37  兩名員警仍壓制身穿灰色POLO衫男子，
                      畫面右上方有腳踏車、行人及車輛經過
                      。
      06：38～06：47  畫面上方出現第三名員警往畫面下方移
                      動，畫面晃動一下，兩名員警仍壓制身
                      穿灰色POLO衫男子。
      06：48～07：00  畫面右方體型較瘦員警略微起身半蹲壓
                      制該身穿灰色POLO衫男子，之後向畫面
                      上方撿東西站起來，畫面移至馬路上。
      07：01～07：31  畫面先出現一名員警，移至兩名員警向
                      該身穿灰色POLO衫男子手上上手銬，畫
                      面右方另一名蹲在後方戴安全帽之員警
                      過來幫忙後，全部的人都站起來，畫面
                      移向馬路上。
      07：32～07：44  畫面出現一名員警拿著對講機，另一名
                      員警從畫面右方走過來，畫面向右移動
                      ，出現一名員警和身穿灰色POLO衫男子
                      的腳。
      07：45～07：50  畫面從該員警和和身穿灰色POLO衫男子
                      的腳往上移動，該身穿灰色POLO衫男子
                      的手被手銬往背後銬著，畫面中間有出
                      現另一個員警的腳。
      07：51～07：59  畫面下方出現一個身穿牛仔褲的腳及另
                      一名員警的腳，下方員警走向該身穿灰
                      色POLO衫男子的腳的方向移動。
      08：00～08：04  三名員警的腳和該身穿灰色POLO衫男子
                      的腳一起移動，畫面中途有位灰色衣服
                      的人一度擋住畫面。
      08：05～08：10  畫面下方出現一部紅色機車，一名員警
                      挾著該和身穿灰色POLO衫男子往畫面下
                      方移動。
      08：11～08：18  畫面往上方移動，出現一名身穿牛仔褲
                      的男子，畫面往左下方移動至機車的椅
                      墊位置後，畫面停在馬路上。
    2.聲音部分：
      02：40秒許，有人對警方說「你們沒有處理」（國語）。
      02：59秒許，有人對警方說「你們沒有處理」、「你們沒
                  有飯可以吃」（台語）。
      03：15秒許，有人對警方說「你們憑什麼錄影，侵犯我的
                  隱私」（國語）等情。
  (四)由上開本院勘驗錄影光碟內容，顯見確有甲○○之機車確實
    倒在地上、被告有對警察嗆聲，指責警方沒有處理，及揚言
    警察會沒有飯可以吃等語，隨即被告靠近阻止警察蒐證，被
    告與警察有發生互相拉扯動作，其後被告遭警察制伏在地，
    但被告仍在扭轉掙扎等情，以此對照證人甲○○、乙○○、
    丙○○上開各自證稱之情節，核與錄影內容大致相符，顯見
    其等之證詞尚非子虛。而縱使該錄影因拍攝者之技術或角度
    或當時被告與警方是處於活動中而非停止狀態，攝影鏡頭無
    法跟得上等關係，而未錄得被告以手毆打證人乙○○臉部，
    及以腳丙○○腹部之直接畫面，但從錄影之影像及音訊已可
    看出及聽出被告於警察前來處理時，仍大聲與甲○○爭執，
    經警察喝止後，其即對警察挑釁嗆聲，並先欺身接近警察，
    其後始遭制伏，並繼續扭動身體欲求掙脫等情，而被告於上
    開辯解中亦承認：因警員乙○○有拿出手機拍攝蒐證，伊不
    希望被拍攝，遂出手拿走警員乙○○之手機，後遭兩名警員
    壓制在地等情，兩相對照，適足以間接證明證人甲○○、乙○○、丙○○三人所陳述之事發經過屬實。蓋被告於案發當
    天既已開車進入公有停車場停車，卻不願接受開單繳費，且
    其無權攔阻負責開單之甲○○離去，竟欲加以阻止，並疑有
    推倒甲○○之機車之舉，則其已有非一般人之理性行為在先
    ，嗣被告報警處理，警方到場處理時，聽聞甲○○訴以被告
    欲攔阻其離去，並疑有推倒其機車之舉，則被告之舉動，可
    能有觸犯妨害自由之虞，警察因而對其蒐證，誠為合法，被
    告並無權加以干預。又被告欲阻撓警察之合法蒐證錄影，衡
    情勢必身體靠近警察並以強制力為之，否則無以為之，則被
    告於欲下搶警察手機之際，順勢以手揮打接近警察蒐證手機
    位置之臉部，應為合乎當時情境及一般常情之事（蓋被告不
    僅無視法律之存在，亦無視警察人力較優勢，卻敢對依法執
    行公務之警察嗆聲，並欲公然搶下蒐證手機，則其有順勢以
    手揮打接近警察蒐證手機位置之臉部，並不令一般人意外）
    ，而正因為被告有施以強制力阻撓警方蒐證之妨害公務行為
    ，始遭警方合力制伏，否則警方何須無故壓制被告在地。顯
    見本件是被告非理性行為在先，並主動引發一連串衝突而遭
    制伏，又其於遭警制伏壓制在地時，猶繼續扭動身體企圖掙
    脫，若因此自招受傷，事所難免（依其所提出之診斷證明書
    記載其傷勢為「胸部疼痛、右肩部疼痛」等情，見警卷第34
    頁，該傷勢顯然與拉扯及被制伏有關，尚無從認係遭警方毆
    打所致），警方依法以強制力逮捕現行犯之執行公務行為，
    尚未悖於比例原則。是被告猶以前詞為辯，乃屬卸責之詞，
    不足採信。何況刑法第135條第1項所規定之對於公務員依法
    執行職務時施「強暴」行為者，乃對於公務員為有形力之行
    使，不以直接對公務員身體實施為必要，即對物施以暴力，
    致對公務員之身體在物理上產生強烈影響者，或其結果影響
    及於公務員之執行職務者，亦屬之（參最高法院82年度台上
    字第608號判決、84年度台非字第333號判決；甘添貴著「刑
    法各論（上）」，73年11月初版，第102至103頁）。故早於
    被告對乙○○警員施以強制力而搶下其蒐證手機以阻止其蒐
    證之際，被告之行為即已構成妨害公務行為罪，不論被告嗣
    後是否有緊接著毆打乙○○警員及與其拉扯，均不影響妨害
    公務行為已成罪，被告矢口否認有毆打乙○○警員，冀以求
    免成立妨害公務罪責，惟其爭辯對其於免除罪責並無助益。
  (五)被告於本院審理時雖陳明要聲請傳喚錄影畫面中戴帽子之路
    人為證，及再勘驗錄影光碟，以釐清事實云云，然查卷內並
    無該路人之任何資料以供傳訊，被告復無法陳報該路人之年
    籍資料，況本院根據上開事證心證已明，故認無再傳訊該路
    人之必要；另本院已詳予勘驗扣案由甲○○所提供之錄影光
    碟如上，並已令被告充分辯解，自無再行勘驗錄就必要，附
    此敘明。
  (六)此外，並有中國醫藥學院附設醫院診斷證明書、臺中市政府
    公有停車場繳費通知單、警員丙○○受傷照片 2幀、警員乙○○受傷照片 1幀（見警卷第19至22頁）及現場錄影光碟（
    外放證物袋）附卷可稽。本件事證明確，被告妨害公務犯行
    ，堪以認定。
二、論罪科刑
  (一)核被告丁○○所為，係犯刑法第135條第1項之妨害公務罪。
  (二)復按刑法第135條第1項之妨害公務罪，所處罰者乃妨害國家
    公務之執行，其被害法益為國家法益，並非公務員個人，故
    雖行為人妨害公務之對像有數名執行公務之公務員，惟被害
    之國家法益仍屬單一，並無侵害數個法益之情事，仍屬單純
    一罪。從而，被告於密切接近之時、地，利用同一機會，對
    2 名執行公務之員警施以強暴，係基於對於公務員執行職務
    施以強暴之犯意下所為之接續行為，應論以接續犯之一罪。
  (三)原審因而適用刑法刑法第135條第1項、第41第 1項前段，刑
    法施行法第1條之1等規定，並審酌爰審酌被告素行尚佳，然
    未能冷靜解決紛爭，竟無視於公權力，對於依法執行職務之
    警員施以強暴，致警員受傷，衡其犯罪情節、犯罪手段、智
    識程度，且事後未能坦承犯行，並無悔意之犯後態度等一切
    情狀，而量處有期徒刑2月，如易科罰金，以新臺幣1千元折
    算1日等情，其認事用法核無違誤，量刑亦屬允當，上訴意
    旨猶執前詞否認犯罪，並無理由，應予駁回。
  (四)查被告前未曾因故意犯罪受有期徒刑以上刑之宣告，有臺灣
    高等法院被告前案紀錄表附卷可稽，從上開調查中顯示，被
    告既已開車進入公有停車場停車，縱時僅短暫停車，但其已
    進入停車，則屬事實，卻無意接受僅二十元停車費之開單，
    而與停車場管理員甲○○發生爭執，甚至卻阻止甲○○離去
    ，及疑有推倒其機車，而其於自行報警處理後，卻於警察到
    場時，仍與甲○○大聲爭執，經警喝止後，改對警察嗆聲，
    指責警察不處理，並稱警察會沒飯吃等語，其間被告在一旁
    之幼兒已哭聲不斷（有扣案錄影帶可憑），被告竟仍不停止
    與警察之對抗以照顧安撫自己小孩，猶持續叫囂（有錄影帶
    可憑），隨之以警察侵犯其隱私權為藉口，而以強制力搶下
    警員之蒐證手機，並反手揮打蒐證警員，經警制伏時猶抗拒
    逮捕，甚至於審判中，仍表現出天下皆非，唯獨其是，以為
    只有自己所言所行方是法治之否認態度，尤以被告僅為區區
    20元停車費之小事，既招惹如此之事端，實不足取，在在顯
    示被告之自我本位，不知自省，及欠缺法治觀念而犯下本案
    行為。本院審酌被告雖欠缺自省能力及法治教育而犯罪，惟
    終究非窮兇惡極而不可饒恕之人，其所需者，應是學習如何
    與人友善相待及增進正確之法治常識，如依原判決遽令其入
    監執行 2個月短期自由刑，以被告在本案所呈現之對抗性格
    ，在龍蛇雜處之監獄環境恐易招惹事端，不利其生存，更遑
    論短期自由刑亦可能對其有不利之影響，是本院認令被告入
    監執行 2個月之短期自由刑，尚難期達上開被告所應學習如
    何與人友善相待及增進正確法治常識之教化功能。即令被告
    得以易科罰金而免於入監執行短期自由刑，然僅 6萬元之易
    刑執行，於繳畢罰金時即瞬間執行完畢，勢亦將錯失應藉由
    本案國家刑罰權之啟動，以協助被告學習如何與人友善相待
    及增進正確法治常識之機會。是以本院准以被告於本院所請
    ，認前開原審對其宣告之刑，以暫不執行為適當，而諭知緩
    刑2年，並於緩刑期間內，改責令其應向檢察官指定之政府
    機關、政府機構、行政法人、社區或其他符合公益目的之機
    構或團體提供 120小時之義務勞務，使其以勞務直接付出奉
    獻社會，以體會與人友善相處之真締，及依刑法第93條第 1
    項第2款規定諭知於緩刑期間交付保護管束，使其在專人之
    監督指導下逐漸建立正確之法治觀念，庶幾免於再犯，並啟
    自新。
據上論斷，應依刑事訴訟法第368條，刑法第74條第1項第1款、
第2項第5款、第93條第1項第2款，判決如主文。
本案經檢察官戊○○到庭執行職務。
中    華    民    國    99    年    10    月    27    日
            刑事第五庭  審判長法  官  趙  春  碧
                              法  官  林  宜  民
                              法  官  賴  恭  利
上列正本證明與原本無異。
不得上訴。
                              書記官  林  育  萱
中    華    民    國    99    年    10    月    27    日

司法院資訊處製作；財團法人民間司法改革基金會備份。
